臺灣高雄地方法院民事判決　　　　　　　99年度訴字第1791號
原　　　告　李桂美
訴訟代理人　胡文通
被　　　告　林銘毓
上列當事人間請求返還借款事件，本院於民國100 年4 月7 日言
詞辯論終結，判決如下：
    主      文
原告之訴駁回。
訴訟費用由原告負擔。
    事實及理由
一、原告主張：被告於民國94年4 月中旬，以其欲在高雄市○○
    區○○路37號開設「鴻毓海產批發中心」（下稱鴻毓批發中
    心）為由，向伊借款新臺幣（下同）55萬元，兩造並口頭約
    定被告應每月還款15,000元至還清借款為止。伊自94年5 月
    28日起至94年7 月27日止陸續匯款入被告在郵局所開立之帳
    號0000000-0000000 號帳戶內（下稱系爭帳戶），總計匯款
    55萬元。詎被告經營鴻毓批發中心僅4 個月即結束營業，迄
    今尚未返還系爭55萬元之借款，為此爰依消費借貸法律關係
    提起本件訴訟等語。並聲明：被告應給付原告55萬元，及自
    起訴狀繕本送達翌日起至清償日止，按週年利率2 ％計算之
    遲延利息。
二、被告則以：伊確曾收受原告之匯款55萬元，然該筆款項乃原
    告投資伊所經營鴻毓批發中心之資金，兩造並約定共同經營
    鴻毓批發中心。惟原告嗣後不依雙方約定南下共同經營鴻毓
    批發中心，致伊無從獨力經營；原告復同意倘於94年9 月仍
    無法南下與伊共同經營，即由伊全權決定是否繼續經營，伊
    始結束營業。系爭55萬元已因投資失利而全部虧損，並非借
    款等語置辯。並聲明：原告之訴駁回。
三、兩造不爭執事項如下：
（一）被告曾於94年4月間邀約原告投資經營鴻毓批發中心。
（二）被告已自原告收受55萬元之款項。
（三）鴻毓批發中心於設立後僅營業4個月即停業。
四、本件爭點：
    原告主張支付系爭55萬元之原因為消費借貸之法律關係；請
    求被告返還55萬元之本息，有無理由？
五、本院判斷：
（一）按當事人主張有利於己之事實，就其事實有舉證之責任，
      民事訴訟法第277 條前段定有明文。次按民事訴訟如係由
      原告主張權利者，應先由原告負舉證之責，若原告先不能
      舉證，以證實自己主張之事實為真實，則被告就其抗辯事
      實即令不能舉證，或其所舉證據尚有疵累，亦應駁回原告
      之請求，最高法院17年上字第917 號判例意旨可資參照。
      又稱消費借貸者，謂當事人一方移轉金錢或其他代替物之
      所有權於他方，而約定他方以種類、品質、數量相同之物
      返還之契約，民法第474 條第1 項亦定有明文。另當事人
      主張有金錢借貸關係存在，須就其發生所須具備之特別要
      件即金錢之交付及借貸意思表示互相一致負舉證之責任，
      若僅證明有金錢之交付，未證明借貸意思表示互相一致者
      ，尚不能認為有金錢借貸關係存在，有最高法院81年度台
      上字第2372號判決要旨可參。本件被告固自認曾受領原告
      之匯款55萬元，然否認向原告借款，辯稱：該款項是原告
      用來投資鴻毓批發中心之資金，已全部虧損等語，則原告
      應就兩造間曾就借貸意思表示互相一致之事實，負舉證之
      責任。
（二）經查，原告主張：其不懂魚貨批發，不可能投資鴻毓批發
      中心，亦不可能答應南下與被告共同經營魚貨批發，是被
      告北上向其借錢，且因前夫胡文通與被告為高職同學關係
      ，被告並表示有在經營魚貨，有能力可以還錢，才借55萬
      元給被告，當初並約定被告每月還款15,000元直至還清，
      被告僅分別於94年5 月24日、94年7 月21日、94年7 月27
      日，依序返還7,000 元、10,000元、1,000 元予伊云云，
      惟據原告所舉證人辛俊德稱：原告是否借55萬元給被告，
      我不清楚（見本院卷第63頁）；原告復未能舉證兩造曾簽
      立書面憑據或曾經口頭之借貸意思表示合致。再審以原告
      係陸續於94年5 月28日匯款10,000元、94年6 月1 日匯款
      2,000 元、94年6 月6 日匯款2,000 元、94年6 月9 日匯
      款60,000元及20,000元、94年6 月13日匯款70 ,000 元、
      94年6 月28日匯款2,000 元、94年7 月27日匯款200,000
      元予被告，有被告郵局系爭帳戶之存摺影本可憑（見臺灣
      士林地方法院檢察署95年度偵字2779號卷第44至46頁），
      原告並稱：94年5 月28日起陸續匯款給被告，直到9 月份
      （見本院卷第28頁），則在原告所稱94年5 月24日被告開
      始還款日，原告尚未為第一筆匯款，且原告之最後一筆匯
      款既在94年9 月份，被告亦無於是日之前，需用資金之際
      ，即開始清償之理。又參以原告原以請求返還「投資款」
      為由提起本訴，並表示係基於兩造間之投資契約關係終止
      ，請求返還系爭款項（見本院卷第18頁），嗣於本院審理
      時，經被告抗辯投資款55萬元已全部虧損，始變更為以借
      款之法律關係主張（見本院卷第28、49頁），復自承被告
      曾邀約其投資鴻毓批發中心，嗣因鴻毓批發中心停止營運
      後，始知受騙，才提起訴訟等語（見本院卷第17頁）。則
      原告主張之消費借貸事實，顯然與其先前之陳述未符；若
      果兩造間曾就系爭款項有借貸之合意，原告即無捨此而另
      為主張投資款之利益或必要。從而，揆諸前開說明，應認
      原告就所主張系爭55萬元為借款之事實，未能舉證證明之
      ，而無足採。
六、綜上所述，原告主張依消費借貸之法律關係，請求被告給付
    55萬元，及自起訴狀送達之翌日起至清償日止，按週年利率
    2 ％計算之遲延利息，洵無理由，應予以駁回。
七、本件事證已臻明確，兩造其餘主張及攻擊防禦方法與證據，
    經本院斟酌後認與本件判決結果均不生影響，故不一一論列
    ，附此敘明。
據上論結，原告之訴為無理由，依民事訴訟法第78條，判決如主
文。
中    華    民    國   100    年    4     月    20    日
                  民事第一庭  審判長法  官  謝肅珍
                                    法  官  張茹棻
                                    法  官  林岳葳
以上正本係照原本作成。
如對本判決上訴，須於判決送達後20日內向本院提出上訴狀。如
委任律師提起上訴者，應一併繳納上訴審裁判費。
中    華    民    國   100    年    4     月    20    日
                                    書記官  簡文清